臺灣高等法院刑事判決
110年度上訴字第3772號
上  訴  人  
即  被  告  簡郁珂




選任辯護人  蔡亜哲律師(法扶律師)          
上列上訴人即被告因違反毒品危害防制條例等案件，不服臺灣基
隆地方法院110年度訴字第178號、第201號，中華民國110年8月1
2日第一審判決（起訴案號：臺灣基隆地方檢察署110年度偵字第
1416號、第2457號；追加起訴案號：臺灣基隆地方檢察署110年
度偵字第2701號），提起上訴，本院判決如下：
    主  文
原判決關於轉讓禁藥罪所處之刑暨定應執行刑部分均撤銷。
簡郁珂所犯轉讓禁藥罪，共參罪，各處有期徒刑陸月。應執行有
期徒刑壹年。
其他上訴駁回。
上訴駁回部分應執行有期徒刑拾年陸月。
    事實及理由
一、本院審理範圍
  ㈠按民國110年6月16日修正公布、同月18日施行之刑事訴訟法
    第348條規定：（第1項）上訴得對於判決之一部為之。（第
    2項）對於判決之一部上訴者，其有關係之部分，視為亦已
    上訴。但有關係之部分為無罪、免訴或不受理者，不在此限
    。（第3項）上訴得明示僅就判決之刑、沒收或保安處分一
    部為之。
　㈡次按刑事訴訟法施行法第7條之13前段規定：中華民國110年5
    月31日修正通過之刑事訴訟法施行前，已繫屬於各級法院之
    案件，於施行後始適用修正前刑事訴訟法第348條規定。所
    稱「已繫屬於各級法院」，與「已繫屬於法院」之意義，未
    盡相同。前者有區分繫屬於各個不同審級法院之意思，而後
    者則單純僅指繫屬於法院而言。而各審級法院繫屬案件及審
    理程序均具有高度可分性及獨立性，在原審級判決終結前，
    刑事訴訟法既已修正施行，當事人自應依據新修正關於上訴
    範圍之規定提起上訴，此種釐定方式既不影響當事人之期待
    利益與訴訟防禦權，亦無違程序一貫性原則。故於原審級案
    件終結後提起上訴時，自應以其提起各個不同審級上訴時，
    刑事訴訟法第348條是否已經修正施行，作為究應適用新法
    或舊法決定其上訴範圍之時點依據(最高法院110年度台上大
    字第5375號裁定意旨參照)。
　㈢本案係於上開規定施行後之110年12月24日始繫屬於本院，有
    臺灣基隆地方法院110年12月21日基院麗刑法110訴178字第1
    972號函上所蓋本院收文戳章在卷可稽（見本院卷第3頁）。
    是本案上訴之效力及其審理範圍，應依修正後即現行刑事訴
    訟法第348條規定判斷。而被告於刑事上訴理由狀、本院準
    備程序及審理時均言明僅就量刑部分提起上訴（見本院卷第
    59至63、140、164頁），則本件上訴範圍只限於原判決之刑
    部分，就本案犯罪事實、論罪部分（所犯罪名、罪數關係）
    及沒收，均如第一審判決所記載（如附件）。
二、撤銷改判部分之理由及量刑之說明（關於原判決事實欄一轉
    讓禁藥罪所處之刑暨定應執行刑部分）　　
　㈠被告上訴意旨略以：被告簡郁珂坦承此部分犯行，希望能依
    刑法第59條從輕量刑等語。
  ㈡原審認被告所犯如原判決事實欄一轉讓禁藥之犯行事證明確
    ，予以論罪科刑，固非無見。惟：
　⒈按行為人轉讓同屬禁藥之第二級毒品甲基安非他命（未達法
    定應加重其刑之一定數量）予成年人（非孕婦），同時該當
    藥事法第83條第1項轉讓禁藥罪及毒品危害防制條例第8條第
    2項轉讓第二級毒品罪之構成要件，依重法優於輕法之原則
    ，擇較重之藥事法第83條第1項轉讓禁藥罪論處，如行為人
    於偵查及歷次審判中均自白，仍有毒品危害防制條例第17條
    第2項規定減輕其刑之適用（最高法院109年度台上大字第42
    43號裁定、110年度台上字第552號判決意旨參照）。
　⒉依原判決事實欄一所認定之犯罪事實，被告所為符合前述轉讓禁藥罪與轉讓第二級毒品罪之構成要件，依法條競合之例，擇法定刑較重之前者論處，且被告於偵查及歷次審判中均自白轉讓禁藥之犯行，雖論以藥事法第83條第1項之轉讓禁藥罪，然依前揭說明，仍應依毒品危害防制條例第17條第2項之規定，減輕其刑。原審未及審酌，對被告此部分所為，以法律整體適用不得割裂原則，未適用毒品危害防制條例第17條第2項規定減輕其刑，有所違誤。被告主張原判決此部分應依刑法第59條之規定減輕其刑提起上訴，雖無理由（詳後述），然原判決此部分既有前述未洽之處，仍應由本院依法將原判決關於轉讓禁藥罪刑部分均予以撤銷改判，並適用毒品危害防制條例第17條第2項規定減輕其刑。
　⒊又原判決上開部分既經撤銷，原定應執行刑部分失所附麗，
    亦應併予撤銷，併此敘明。
  ㈢被告雖請求此部分依刑法第59條之規定減輕其刑云云，然其
    所犯原判決事實欄一轉讓禁藥之犯行，依藥事法第83條第1
    項規定，其法定刑為「7年以下有期徒刑」，並依毒品危害
    防制條例第17條第2項規定減輕其刑後，相較其犯罪情狀，
    尚無情輕法重，自無再適用刑法第59條予以酌減之餘地。被
    告前揭所請，自難憑採。
　㈣爰審酌被告轉讓禁藥甲基安非他命之犯行，令施用毒品者沉
    迷於毒癮，無法自拔，戕害吸毒者之身心，所為實屬不該，
    暨被告之犯後態度、犯罪動機、目的、手段、所生損害程度
    ；兼衡被告自述國中畢業之知識程度、經濟狀況勉強等一切
    情狀，分別量處如主文第2項所示之刑，並定應執行之刑如
    主文第2項所示。
三、上訴駁回之說明（關於原判決事實欄二販賣第一、二級毒品
    罪所處之刑部分）
　㈠本院審理結果，認原審就被告所犯如原判決事實欄二㈠之犯行
    ，均係犯毒品危害防制條例第4條第2項之販賣第二級毒品罪
    （共19罪）；原判決事實欄㈡所為，均係犯毒品危害防制條
    例第4條第1項之販賣第一級毒品罪（共4罪），均依毒品危
    害防制條例第17條第2項及刑法第59條之規定減輕其刑後，
    遞酌減其刑，並審酌被告明知甲基安非他命、海洛因係戕害
    人類身心健康之物，竟無視國家對於杜絕毒品犯罪之禁令，
    販賣甲基安非他命、海洛因與他人，助長社會上施用毒品之
    不良風氣，所為實值非難；兼衡其各次販賣甲基安非他命、
    海洛因之數量均非甚鉅，獲利為少許量差，販賣對象亦僅有
    6人；暨考量其始終坦承犯行之犯後態度、素行、於警詢自
    述國中畢業之智識程度，家庭經濟狀況勉持等一切情狀，分
    別量處有期徒刑2年6月（共19罪）、7年6月（共4罪）。經
    核原審就此部分之量刑尚屬妥適。
　㈡被告上訴意旨略以：請依刑法第59條酌減其刑，且被告在 偵
    查中即自白犯行，犯後態度良好，原審似有量刑過重之疑等
    語。
　㈢經查：
　⒈關於刑法第59條部分
　  查本件原審就被告所犯如原判決事實欄二之犯行，已綜合考
    量被告犯罪之情狀，依刑法第59條規定減輕其刑，被告就此
    部分仍主張依刑法第59條減輕其刑，難認有理由，應予駁回
    。
　⒉關於量刑部分
　⑴按量刑輕重，係屬事實審法院得依職權自由裁量之事項，苟
    已斟酌刑法第57條各款所列情狀而未逾越法定刑度，不得遽
    指為違法（最高法院72年台上字第6696號判例意旨參照)。
　⑵原審就被告所犯如原判決事實欄二部分之犯行於量刑時，已
    考量刑法第57條所列各款事項，分別酌情量處被告有期徒刑
    2年6月（共19罪）、7年6月（共4罪），已量處最低之刑度
    ，自不能認為量刑過重。
  ⒊定應執行刑
　　上開經駁回上訴之販賣第一、二級毒品罪部分，審酌其犯罪
    類型、行為態樣、手段、動機，責任非難重複之程度顯然較
    高等情狀，如以實質累加之方式定應執行刑，處罰之刑度恐
    將超過其行為之不法內涵與罪責程度，爰基於罪責相當之要
    求，於刑法第51條第5款所定之外部性界限內，綜合評價各
    罪類型、關係、法益侵害之整體效果，考量犯罪人個人特質
    ，及以比例原則、平等原則、責罰相當原則、重複評價禁止
    原則為內涵之內部性界限，為適度反應被告整體犯罪行為之
    不法與罪責程度及對其施以矯正之必要性，並依刑法第51條
    第5款規定定其應執行之刑如主文第4項所示。　
據上論斷，應依刑事訴訟法第373條、第368條、第369條第1項前
段、第364條、第299條第1項前段，藥事法第83條第1項，刑法第
51條第5款，判決如主文。
本案經檢察官陳宜愔提起公訴，檢察官黃佳權追加起訴，檢察官
曾文鐘到庭執行職務。
中　　華　　民　　國　　111 　年　　5 　　月　　11　　日
                  刑事第十一庭  審判長法　官  張江澤
                                      法　官  梁志偉
                                      法　官  章曉文
以上正本證明與原本無異。
如不服本判決，應於收受送達後20日內向本院提出上訴書狀，其
未敘述上訴之理由者並得於提起上訴後20日內向本院補提理由書
（均須按他造當事人之人數附繕本）「切勿逕送上級法院」。
                                      書記官  賴又瑄
中　　華　　民　　國　　111 　年　　5 　　月　　11　　日
附錄本案論罪科刑法條
毒品危害防制條例第4條
製造、運輸、販賣第一級毒品者，處死刑或無期徒刑；處無期徒
刑者，得併科新臺幣3千萬元以下罰金。
製造、運輸、販賣第二級毒品者，處無期徒刑或10年以上有期徒
刑，得併科新臺幣1千5百萬元以下罰金。
製造、運輸、販賣第三級毒品者，處7年以上有期徒刑，得併科
新臺幣1千萬元以下罰金。
製造、運輸、販賣第四級毒品者，處5年以上12年以下有期徒刑
，得併科新臺幣5百萬元以下罰金。
製造、運輸、販賣專供製造或施用毒品之器具者，處1年以上7年
以下有期徒刑，得併科新臺幣1百50萬元以下罰金。
前五項之未遂犯罰之。

藥事法第83條
明知為偽藥或禁藥，而販賣、供應、調劑、運送、寄藏、牙保、
轉讓或意圖販賣而陳列者，處7年以下有期徒刑，得併科新臺幣5
千萬元以下罰金。
犯前項之罪，因而致人於死者，處7年以上有期徒刑，得併科新
臺幣1億元以下罰金；致重傷者，處3年以上12年以下有期徒刑，
得併科新臺幣7千5百萬元以下罰金。
因過失犯第1項之罪者，處2年以下有期徒刑、拘役或科新臺幣5
百萬元以下罰金。
第1項之未遂犯罰之。